臺灣臺中地方法院民事判決
110年度中簡字第2629號
原      告  黃陳美子

訴訟代理人  黃玉智  
被      告  葉玉相  


上列當事人間請求給付票款事件，本院於民國111年4月29日言詞
辯論終結，判決如下：
    主      文
一、被告應給付原告新臺幣1,880,000元，及自附表一、二所示
    利息起算日起至清償日止，按週年利率百分之6計算之利息
    。
二、訴訟費用由被告負擔。
三、本判決第一項得假執行。
    事實及理由
一、原告主張：原告執有被告簽發如附表一所示之支票（下稱系
    爭支票）、如附表二所示本票3紙（下稱系爭3紙本票），惟
    系爭支票於屆期後，原告於民國110年7月1日提示，竟遭因
    存款不足遭退票。是系爭支票、系爭3紙本票為被告所簽發
    ，被告自應負票據上責任。又被告是陸續向原告借款共170
    萬元，遂簽立系爭支票給原告，並約定每月支付2萬元利息
    ，於109年7月、9月因被告無法依約支付利息遂簽立附表二
    編號2-3所示本票給原告。被告另又向原告借款故簽立附表
    二編號1所示本票給原告。而被告雖有轉入款項至原告合作
    金庫帳戶，但此為每月借款之利息，且轉入金額並不足約定
    利息2萬元，被告已無足額清償每月利息，即無清償本金之
    可能。爰依票據之法律關係提起本訴等語。並聲明：如主文
    第一項所示。
二、被告抗辯：
　　陸陸續續有向原告借170萬元，附表二編號1所示本票也是借
    款，附表二編號2、3所示本票是利息錢，一個月約定利息2
    萬多元，利息錢我是付到110年5月，於109年7月、9月各2萬
    元的本票是我沒辦法付利息，故簽發給原告作為擔保。有用
    轉帳至原告及其女兒黃玉茹合作金庫帳戶、現金之方式還款
    ，自109年7月至110年5月共轉帳382,950元至原告合作金庫
    銀行帳戶。如附表二編號3所示本票，被告是拿現金給原告
    ，但原告未將該本票還給我。利息我已經還了100多萬元了
    ，現在已無力負擔等語。並聲明：原告之訴駁回。
三、本院之判斷：
  ㈠按票據行為，為不要因行為，票據上權利之行使，不以其原
    因關係存在為前提，執票人不負證明關於票據交付原因之責
    任，惟直接前後手之際，票據債務人以自己與執票人間所存
    抗辯之事由對抗執票人，依票據法第13條規定觀之，尚非法
    所不許；又票據債務人如以自己與執票人間所存抗辯之事由
    ，對抗執票人，應由票據債務人就該抗辯之事由負舉證責任
    （最高法院89年度台上第85號、98年度台簡上字第17號、10
    1年度台簡上字第14號判決參照）。再清償人所提出之給付
    ，應先抵充費用，次充利息，次充原本，民法第323條前段
    亦有明文規定。
  ㈡經查：
　⒈原告主張被告陸續向原告借款，共借款170萬元，遂簽立系爭
    支票給原告，並約定每月利息2萬多元，被告因無109年7月
    、9月無支付約定之利息，遂簽立如附表二編號2、3所示本
    票給原告；另被告又向原告借款14萬元，而簽立如附表二編
    號1所示本票給原告等語（見本院卷第46頁），為被告所不
    爭執（見本院卷第46頁），並有系爭支票、系爭3紙本票可
    佐（見司促卷第9-11頁），堪以認定。
　⒉關於系爭支票的部分：
　　觀系爭支票為109年12月30日所簽發，被告既於該日願簽發
    系爭支票給原告，可認當時兩造應是結算後，被告仍積欠原
    告170萬元，遂簽立系爭支票給原告。而觀諸原告之合作金
    庫帳戶於109年12月30日後之交易明細(見本院卷第67-68)、
    及被告所提出轉帳資料（見本院卷第115-117頁），並參被
    告所陳於110年1月起匯至原告合作金庫銀行之金額（見本院
    卷第103頁）、與原告所陳於110年1月起被告匯至原告合作
    金庫銀行之金額（見本院卷第135-137頁），可知被告於110
    年1月後每月金額顯未足支付兩造就170萬元借款債務所約定
    每月利息，依民法第323條規定，原告每次還款金額自應先
    抵充利息，再充原本，故難認被告已清償系爭支票金額。
  ⒊附表二編號3所示本票：
　　被告固抗辯附表二編號3所示本票，被告有拿現金償還原告
    ，但原告未還票給被告等語（見本院卷第134頁），為原告
    所否認，被告復未能舉證以實其說，被告此部分抗辯，礙難
    採憑。
  ⒋附表二編號2所示本票：
　　觀諸原告之合作金庫帳戶於109年9月12日後之交易明細(見
    本院卷第67-68頁)、被告所提出轉帳資料（見本院卷第115-
    117頁），並參被告所陳於109年9月12日後匯至原告合作金
    庫帳戶之金額（見本院卷第103頁）、及原告所陳被告於109
    年9月12日後匯至原告合作金庫銀行帳戶之金額（見本院卷
    第135-137頁），可見被告每月匯入金額並不足以支付兩造
    就170萬元借款債務所約定每月之利息，是難認被告已清償
    該本票債務。
  ⒌附表二編號1所示本票：
　　附表二編號1所示本票到期日為109年12月12日，承上所認定
    ，於該本票到期後，被告每月匯入原告合作金庫帳戶之金額
    ，已不足以支付兩造就170萬元借款債務所約定每月之利息
    ，是難認被告已清償該本票債務。
　⒍至於被告抗辯其另有依原告指示匯入訴外人即原告女兒黃玉
    茹合作金庫帳戶內清償上開債務等語（見本院卷第92頁）。
    惟遍觀黃玉茹上開帳戶交易明細（見本院卷第125-130頁）
    ，並無被告所述自身帳號0000000000000號帳戶、帳號00000
    0000000號帳戶（見本院卷第71、41頁）匯入之款項。而經
    本院提示黃玉茹上開帳戶交易明細、及被告閱卷後（見本院
    卷第133-134、139頁），被告並未指明黃玉茹上開帳戶哪一
    筆款項為其所匯入，是被告此部分抗辯，實難採憑。
　⒎從而，原告與被告就系爭支票、系爭3紙本票為直接前後手，
    原告就該些票據確存有借款債權、利息債權。被告復未能證
    明已為清償，則原告依票據關係，請求被告應分別依發票人
    負清償之責，核屬有據。
四、綜上所述，系爭支票、系爭3紙本票均存有債權，而被告並
    未為清償，原告本於給付票款之法律關係，請求被告給付如
    主文所示之本金及利息，為有理由，應予准許。
五、本件係適用簡易訴訟程序所為被告敗訴之判決，依民事訴訟
    法第389條第1項第3款規定，應依職權宣告假執行。
六、訴訟費用負擔之依據：民事訴訟法第78條。
中　　華　　民　　國　　111 　年　　6  　　月　　17 　日
                      臺灣臺中地方法院臺中簡易庭
                                  法　官　陳佩怡
以上正本係照原本作成。
如不服本判決，應於送達後20日內，向本院提出上訴狀並表明上
訴理由，如於本判決宣示後送達前提起上訴者，應於判決送達後
20日內補提上訴理由書（須附繕本）。如委任律師提起上訴者，
應一併繳納上訴審裁判費。
中　　華　　民　　國　　111 　年　　6  　　月　 17　　日
                                  書記官　許千士
附表一
編號 發票日 票面金額（新臺幣） 提示日（退票日）即利息起算日 票據號碼 １ 109年12月30日 170萬元 110年7月1日 CRA0000000號 
附表二
編號 發 票 日 到期日 利息起算日 票面金額（新臺幣） 票據號碼 1 109年3月12日 109年12月12日 109年12月12日 14萬元 WG0000000 2 109年9月12日 未載 109年9月12日 2萬元 WG0000000 3 109年7月8日 109年8月8日 109年8月8日 2萬元 WG0000000